最高法院民事判決　　　　　　　　　 111年度台上字第1684號
上　訴　人　黃英傑
訴訟代理人　張琳婕律師
被 上訴 人　台灣中油股份有限公司

法定代理人　李順欽
訴訟代理人　許乃丹律師
　　　　　　蔡宛庭律師
上列當事人間請求確認僱傭關係存在等事件，上訴人對於中華民
國111年4月13日臺灣高等法院高雄分院第二審判決（110 年度勞
上字第31號），提起上訴，本院判決如下：
    主  文
上訴駁回。
第三審訴訟費用由上訴人負擔。 
    理  由
一、本件上訴人主張：伊自民國103年1月23日起受僱於被上訴人
    ，擔任輸油技術員，月薪新臺幣（下同）7 萬1614元，於任
    職期間整體表現優良，無任何不良紀錄。詎被上訴人以伊涉
    嫌代考舞弊集團仲介，違反被上訴人工作人員考核獎懲注意
    事項第13條第8 款規定（下稱系爭規定）為由，依勞動基準
    法（下稱勞基法）第12條第1項第4款規定，於109 年7月3日
    函知伊自即日起終止兩造間勞動契約（下稱系爭勞動契約）
    ，並自同年8 月14日起未再給付薪資予伊。惟伊僅介紹被上
    訴人工作機會予訴外人羅元春，並不瞭解其以何方式獲取工
    作，無任何營私舞弊行為；且與伊職務並無關聯，亦未造成
    被上訴人權益受損，情節尚非重大；另被上訴人於同年3 月
    16日已知伊有此行為，卻遲至同年7月3日（原判決誤載為 2
    日）始為終止系爭勞動契約之意思表示，已逾30日除斥期間
    ，其解僱不合法，兩造間僱傭關係仍存在，伊有提起確認訴
    訟之法律上利益，並得請求被上訴人給付薪資及提撥勞工退
    休金等情。爰依民事訴訟法第247條第1項、系爭勞動契約約
    定及勞基法第23條第1項、民法第487條、勞工退休金條例（
    下稱勞退條例）第6條第1項、第14條第1 項規定，求為確認
    兩造間僱傭關係存在，及命被上訴人自109 年7月4日起至上
    訴人復職之前1日止，按月於每月14日給付5萬8314元暨自各
    期應給付日翌日起加付法定遲延利息，並按月提繳3648元至
    上訴人在勞動部勞工保險局之勞工退休金個人專戶（下稱系
    爭勞退專戶）之判決。
二、被上訴人則以：上訴人為自己之私利仲介代考舞弊集團予羅
    元春之行為，涉犯刑法第214 條使公務員登載不實罪及同法
    第339條之4第1項第2款加重詐欺得利罪，業經臺灣高雄地方
    檢察署（下稱高雄地檢署）檢察官起訴在案，上訴人從中獲
    取10萬元仲介費用之利益（起訴書認定其不法所得高達 145
    萬元），已構成系爭規定所定營私舞弊之要件，且情節重大
    ，伊自得依勞基法第12條第1項第4款規定終止系爭勞動契約
    。又伊109年6月19日收受起訴書時，始知悉並確信上訴人有
    前開違反工作規則之事由，即於同年7月3日對上訴人為免職
    處分，未逾30日除斥期間，系爭勞動契約已合法終止，上訴
    人主張均無理由等語，資為抗辯。
三、原審審理結果，以：上訴人自103年1月23日起受僱於被上訴
    人，嗣於109年5月19日經高雄地檢署檢察官以其涉嫌代考舞
    弊集團仲介，涉犯刑法第214 條使公務人員登載不實及同法
    第339條之4第1項第2款加重詐欺得利等罪嫌，提起公訴（下
    稱系爭刑案）。被上訴人於同年7月3日以上開事由，認上訴
    人違反系爭規定，依勞基法第12條第1項第4款規定，對上訴
    人終止系爭勞動契約等情，為兩造所不爭，復有系爭刑案卷
    宗及起訴書可稽，堪信真實。參諸上訴人於原審暨系爭刑案
    偵查中之陳述，核與證人羅元春暨其母親方淑惠及代考槍手
    張靖各於該刑案偵查中證述、供述之情節相符，復有羅元春
    補發前後之2 張健保卡及方淑惠之郵局存簿照片可證，足見
    上訴人確有為自己私利居中介紹，找槍手幫羅元春代考被上
    訴人104 年僱用人員甄試，並獲錄取，且經手收受金錢而有
    不法所得至少10萬元之行為，已符合系爭規定所定營私舞弊
    之要件，嚴重破壞被上訴人用人之人事制度，使羅元春以舞
    弊方式獲取職務，兩造間信賴關係已生破綻，任何立於被上
    訴人立場，尚難期待其採用解僱以外之懲處手段，堪認上訴
    人違反被上訴人工作規則之情節已達重大程度。又被上訴人
    政風處雖曾於109年3月16日應法務部廉政署要求提供羅元春
    之人事資料，惟因偵查不公開，自難認被上訴人就上訴人涉
    嫌仲介羅元春代考舞弊乙事獲得相當之確信。被上訴人於同
    年6 月19日收受系爭刑案起訴書，始確信上訴人有違反工作
    規則之事由且情節重大。被上訴人自得於同年7月3日依勞基
    法第12條第1項第4款規定終止系爭勞動契約。至上訴人所舉
    原法院110年度勞上更一字第4號（原判決誤載為第14號）民
    事判決之事實，與本件基礎事實不同，無從比附援引。從而
    ，上訴人依民事訴訟法第247條第1項、系爭勞動契約約定及
    勞基法第23條第1項、民法第487條、勞退條例第6條第1項、
    第14條第1 項規定，請求確認兩造間僱傭關係存在，及被上
    訴人自109年7月4日起至上訴人復職之前1日止，按月於每月
    14日給付5 萬8314元暨自各期應給付日翌日起加付法定遲延
    利息，並按月提繳3648元至系爭勞退專戶，為無理由，應予
    駁回，為其心證所由得。並說明兩造其餘攻擊防禦方法暨舉
    證於判決結果不生影響，毋庸逐一論駁之理由，因而維持第
    一審所為上訴人敗訴之判決，駁回其上訴。經核於法並無違
    背。上訴論旨，猶就原審取捨證據、認定事實之職權行使，
    暨其他與判決基礎無涉之理由，指摘原判決不當，聲明廢棄
    ，非有理由。
據上論結，本件上訴為無理由。依民事訴訟法第481條、第449條
第1項、第78條，判決如主文。
中    華    民    國   111    年    8     月    11    日
                       最高法院勞動法庭
                           審判長法官  袁  靜  文  
                                 法官  林  金  吾  
                                 法官  陳  靜  芬  
                                 法官  石  有  為  
                                 法官  許  秀  芬  
本件正本證明與原本無異
                                      書  記  官
中    華    民    國   111    年    8     月    25    日